【裁判字號】    99,交聲,27
【裁判日期】    990120
【裁判案由】    聲明異議
【裁判全文】
臺灣高雄地方法院交通事件裁定          99年度交聲字第27號
原處分機關  交通部公路總局高雄區監理所
異  議  人
即受處分人  甲○○
上列異議人即受處分人因違反道路交通管理處罰條例案件，對於
交通部公路總局高雄區監理所民國98年12月24日所為之處分（原
處分案號：高監自裁字第裁號80-NJ0000000號），聲明異議，本
院裁定如下：
    主  文
原處分撤銷。
甲○○汽車駕駛人，駕駛汽車不遵守道路交通標線之指示，處罰
鍰新臺幣玖佰元。
    理  由
一、聲明異議意旨略以：異議人即受處分人甲○○前接獲交通部
    公路總局高雄區監理所裁決書，指稱其於民國98年8 月20日
    下午4 時15分許，駕駛車號4837-WH 號自用小客車，行經高
    雄縣鳳山市○○路與過埤路口時，因駕車行經有燈光號誌管
    制之交岔路口闖紅燈，為警逕行舉發，並經原處分機關於98
    年12月24日依道路交通管理處罰條例第53條第1 項、第63條
    第1 項第3 款規定，處罰鍰新臺幣（下同）2,700 元，並記
    違規點數3 點。惟異議人當時僅係越線停車，並非闖紅燈，
    爰依法聲明異議等語。
二、按汽車駕駛人駕駛汽車，應遵守道路交通標誌、標線、號誌
    之指示，道路交通安全規則第90條前段定有明文。次按道路
    交通標誌標線號誌設置規則第206 條第5 款第1 目規定「圓
    形紅燈」之行車管制號誌係表示禁止車輛通行，並不得超越
    停止線或進入路口；又劃設於道路上，設於已設有「停車再
    開」標誌或設有號誌之交岔路口，鐵路平交道或行人穿越道
    之前方及左彎待轉區之前端，寬30至40公分之白色實線，為
    停止線，用以指示行駛車輛停止之界限，車輛停止時，其前
    懸部分不得伸越該線，道路交通標誌標線號誌設置規則第17
    0 條第1 項、第2 項亦著有明文；再按汽車駕駛人駕駛汽車
    ，不遵守道路交通標誌、標線、號誌之指示，而本章各條無
    處罰之規定者，處900 元以上1,800 元以下罰鍰，道路交通
    管理處罰條例第60條第2 項第3 款亦有明文。
三、經查：
  (一)異議人於前揭時、地，駕駛上開自用小客車，為警逕行拍照
    舉發，並經原處分機關以駕車行經有燈光號誌管制之交岔路
    口闖紅燈，依道路交通管理處罰條例第53條第1 項、第63條
    第1 項規定，裁處罰鍰2,700 元，並記違規點數3 點，且異
    議人於紅燈亮啟1.9 秒及2.9 秒時，通過感應線圈啟動相機
    執行測照等情，有高雄縣政府警察局高縣警交字第NJ-00000
    00舉發違反道路交通管理事件通知單、交通部公路總局高雄
    區監理所高監自裁字第裁80-NJ-0000000 號違反道路交通管
    理事件裁決書，及高雄縣政府98年11月10日高縣警交字第09
    80050395號函各1 份在卷可稽，並有違規採證照片2 張可資
    佐證（見本院卷第6 、9 、14頁），是上開事實，均堪以認
    定。
  (二)依據交通部72年5 月27日路台（72）監字第03822 號函釋「
    設有停止線者，自停止線算起，即為交岔路口」，此有高雄
    市政府警察局交通警察大隊97年12月31日高市警交三字第09
    70036486號函附卷可憑（見本院卷第19頁）。又依交通部82
    年4 月22日交路字第009811號函釋：「圓形紅燈時超越停止
    線或闖紅燈之認定敘述如後提供參考：(一)車輛面對圓形紅燈
    時仍逕予穿越路口至銜接路段，含左轉、直行、迴轉等即視
    為闖紅燈之行為。(二)有繪設路口範圍者：車輛無視於紅燈警
    示，有穿越路口之意圖，而車身已伸入路口範圍亦視同闖紅
    燈；若僅伸越停止線而未達路口範圍者，則視為不遵守標線
    指示（可以處罰條例第60條第3 項之規定處分之）。(三)無繪
    設路口範圍者：以車輛無視於紅燈號誌，而有穿越路口之企
    圖，其車身並已伸越停止線並足以妨害其他方向人（若有行
    人穿越道）、車通行者亦以闖紅燈論處；若僅車身伸越停止
    線則以不遵守標線指示視之」，此亦有上開交通部函文1 份
    附卷可憑（見本院卷第20頁），是依此函文第2 點說明，並
    非車身伸入路口範圍，即應視為闖紅燈，仍須審酌行為人主
    觀上是否有穿越路口之意圖，若其主觀上並無穿越路口之意
    圖，則尚難率以闖紅燈之罰則相繩。
  (三)依卷附之彩色違規採證照片觀之（見本院卷第14頁），異議
    人在違規地點之紅燈啟亮2.9 秒時，車身已超越停止線，後
    輪置於行人穿越道（即俗稱之斑馬線）上，依上開函釋說明
    ，足認異議人之車身顯已超越停止線，而進入交岔路口之範
    圍甚明，然本件仍應進一步審究異議人主觀上是否有穿越路
    口之意圖。查異議人於紅燈亮啟後1.9 秒，車身後輪正壓於
    停止線上，於紅燈亮啟後2.9 秒，車身已完全超越停止線，
    後輪置於行人穿越道上，惟並未測得時速（照片顯示Ｖ＝--
    ），且後煞車燈亮起等情，有卷附之彩色違規採證照片2 張
    及高雄市政府警察局交通警察大隊97年11月20日高市警交三
    字第0970033316號函暨檢附之微電腦闖紅燈測速照片說明1
    份在卷可憑（見本院卷第14、16至18頁），足見異議人駕駛
    上開車輛行進距離非長，且依上開照片2 張均顯示，異議人
    所駕駛車輛之煞車燈亮起，堪認異議人當時確有煞停之舉動
    無訛，再者，本件並未測得異議人闖越紅燈之時速，益徵異
    議人當時應已煞車減速而停止，並無闖越紅燈之意圖，核與
    一般闖越紅燈之情形有間，是異議人辯稱當時係僅係越線停
    車，並非闖紅燈等語，尚非全然不可採信。從而，異議人所
    駕駛車輛車身雖有伸入路口範圍之客觀行為，然尚難憑此遽
    認其主觀上有穿越路口之意圖，況本件亦查無證據證明確有
    穿越路口之意圖，自無從以道路交通管理處罰條例第53條第
    1 項之規定率以處罰。
  (四)本件異議人面對圓形紅燈，仍有超越停止線及進入交岔路口
    之客觀事實，已如上述，並有上開採證照片可證，異議人駕
    駛汽車既有不遵守道路交通標線指示之情形，揆諸首揭規定
    及說明，仍應依道路交通管理處罰條例第60條第2 項第3 款
    規定予以處罰。
四、綜上所述，異議人僅有紅燈越線停車之違規事實，而無從認
    定其有穿越路口之意圖，尚不得以闖紅燈之違規行為相繩，
    已如前述，原處分機關認異議人有駕車行經有燈光號誌管制
    之交岔路口闖紅燈之行為，而依道路交通管理處罰條例第53
    條第1 項規定，處罰鍰2,700 元，尚有未洽，本件異議人之
    異議既屬有理由，自應由本院撤銷原處分。惟異議人既確有
    於前揭時、地紅燈越線停車之違規行為，係屬同條例第60條
    第2 項第3 款所定汽車駕駛人，駕駛汽車不遵守道路交通標
    線指示之情形，即應依該條款規定予以處罰，爰另行裁處如
    主文第2 項所示，以資適法。
據上論斷，應依道路交通案件處理辦法第20條前段，裁定如主文
。
中    華    民    國    99    年    1     月    20    日
                        交通法庭      法  官  周佳佩
以上正本證明與原本無異。
如不服本裁定，應於收受送達後5 日內向本院提出抗告狀。
中    華    民    國    99    年    1     月    20    日
                                      書記官  王立山


司法院資訊處製作；財團法人民間司法改革基金會備份。
